臺灣臺南地方法院刑事判決
111年度簡上字第20號
上  訴  人  
即  被  告  吳宗能


上列被告因妨害名譽案件，不服本院110年度簡字第2993號中華
民國110年12月23日第一審判決（聲請簡易判決處刑書案號：110
年度偵字第2993號），提起上訴，本院管轄之第二審合議庭判決
如下：
    主  文
原判決撤銷。
甲○○犯公然侮辱罪，處拘役貳拾日，如易科罰金，以新臺幣壹仟
元折算壹日。
    事實及理由
一、犯罪事實
　　甲○○與丙○○係鄰居，兩人素有閒隙。甲○○基於公然侮辱之犯
    意，於民國110年9月28日上午10時30分許，在丙○○位於臺南
    市○○區○○○街000巷0號住處前、不特定人得以共見共聞之道
    路旁，接續以「挖臭你娘機掰」、「你娘機掰」、「你娘臭
    機掰」、「探甲查某」、「吼挖幹」、「宏幹，腳開開啦」
    、「去宏幹啦」「伊吼恁爸幹到了啦」（台語）等語（經蒞
    庭檢察官當庭更正）辱罵丙○○，足以貶損丙○○之人格及社會
    評價。
二、證據能力之說明
　　本件認定事實所援引之證據，經提示當事人均同意有證據能
    力（本院卷第41、44至45頁），關於傳聞部分，本院審酌該
    等審判外陳述作成當時之過程、內容、功能等情況綜合判斷
    ，並無顯不可信、違法不當之情況，認具備合法可信之適當
    性保障；關於非供述證據部分，查無違反法定程序取得之情
    形，且均與起訴待證事實具關連性而無證據價值過低之情形
    ，依刑事訴訟法第159條之5規定、同法第158條之4規定之反
    面解釋，皆有證據能力，得作為認定事實之判斷依據。
三、認定犯罪事實所憑之證據及理由
　　訊據被告甲○○固矢口否認有何上開犯行，辯稱其沒有罵告訴
    人丙○○云云。惟查：
　㈠被告於上開時、地，確實有以上開穢語辱罵告訴人等情，業
    經本院於111年2月10日準備程序期日時當庭播放告訴人手機
    內之案發時錄音檔，及到場員警密錄器影像檔，勘驗屬實，
    製有勘驗筆錄在卷可稽（本院卷第41至44頁），被告經本院
    勘驗上開錄音、影像檔後，亦供承其是與告訴人對罵（本院
    卷第44頁），況且被告於警、偵訊時對其於上開時、地，以
    「探甲查某」、「被幹」、「腳開開讓人幹」等語辱罵告訴
    人乙節，亦坦白承認（警卷第4至5頁、偵卷第6頁反面），
    足證告訴人指訴其於上開時、地遭被告辱罵等情，核屬實情
    ，堪予採信。
　㈡按刑法第309條之公然侮辱罪，所稱侮辱，凡未指明具體事實
    ，而其內容足以貶損他人社會評價之輕蔑行為，即足當之。
    本罪所保護之法益乃個人經營社會群體生活之人格評價，是
    否構成侮辱，並非從被害人或行為人之主觀感受判斷，而係
    以陳述內容之文義為據，審酌個案之所有情節，包含行為人
    與被害人之性別、年齡、職業類別、教育程度、社會地位、
    平時關係、言語使用習慣、詞彙脈絡等，探究言詞之客觀涵
    義，是否足以使被指述之對象受到社會一般人負面的評價判
    斷，進而為大眾所憎惡、輕視、羞辱、喪失信心，或不願與
    之友善地交往，如為肯定，即可認為足以減損被害人之聲譽
    （最高法院108年度台上字第3183號判決意旨參照）。經查
    ，「挖臭你娘機掰」、「你娘機掰」、「你娘臭機掰」、「
    探甲查某」、「吼挖幹」、「宏幹，腳開開啦」、「去宏幹
    啦」「伊吼恁爸幹到了啦」（台語）等用詞，依一般社會通
    念，實係粗鄙不堪之言語，被告復坦認係對告訴人不滿，才
    罵告訴人（警卷第5頁、本院卷第44頁），是被告既在與告
    訴人處於對立、衝突之狀態下，其接連所為上開言語當非一
    般無對立情境下所為之戲謔或開玩笑用語，抑或單純脫口而
    出、無意義之口頭禪，而係以告訴人為特定對象，傳達其對
    於告訴人憎惡、輕蔑、嘲諷、指控、攻擊之意，顯見被告係
    故意使用上開粗鄙之字詞謾罵告訴人，有輕蔑、鄙視及使告
    訴人難堪之意涵，已傷及告訴人之主觀情感，使告訴人感到
    難堪與屈辱，核屬對於告訴人之人格攻訐之侮辱行為，自有
    侮辱告訴人之惡意。又被告接連以上開粗鄙言語辱罵告訴人
    之地點係在不特定人得以共見共聞之道路旁，而達公然程度
    ，合於刑法第309條公然侮辱罪之犯罪構成要件。
　㈢綜上，本件事證明確，被告空言否認，係事後卸責之詞，不
    足採信，其犯行洵堪認定，應依法論科。
四、論罪科刑及撤銷改判之說明
  ㈠核被告所為，係犯刑法第309條第1項之公然侮辱罪。又被告
    接連對告訴人口出上開穢言之行為，因時間密接、地點相同
    ，且均侵害同一名譽法益，各行為之獨立性極為薄弱，依一
    般社會健全觀念難以強行分開，應認係基於同一犯意接續而
    為，僅論以實質上一罪之接續犯即足。
  ㈡原審以被告上開犯行罪證明確，予以論罪科刑，固非無見。
    惟查：被告對告訴人公然侮辱之言語內容係如上開犯罪事實
    所示，而非原審判決援引聲請簡易判決處刑書所載之「幹你
    娘」、「脫褲子讓厚幹一幹」、「腳開開眾人幹」，此經本
    院勘驗明確，已如前述，原審此部分認定與卷內證據不符，
    容有未合，被告否認犯行提起上訴，雖無理由，惟原審判決
    既有上述可議之處，自應由本院予以撤銷改判，以期適法。
  ㈢爰以被告之責任為基礎，審酌被告僅因與告訴人有閒隙，即
    在不特定人得以共見共聞之場所，以上開粗鄙不堪之穢語接
    連辱罵告訴人，對告訴人之人格及社會評價造成損害，法治
    觀念實屬淡薄，且先前因辱罵告訴人而二度被判刑確定，仍
    不知與告訴人和平理性相處，再度犯本案，顯然不知悔改，
    惡性非輕，犯後又矢口否認犯罪，未能理解自身行為之不當
    ，態度不佳，應嚴予非難，兼衡其犯罪動機、目的、手段、
    上開言詞對告訴人之人格貶損程度、素行、智識程度、家庭
    經濟狀況等一切情狀，暨相關量刑意見，量處如主文第二項
    所示之刑，並諭知如易科罰金之折算標準。
五、本件111年3月3日（星期四）下午3時審理期日傳票係於同年
    2月10日當庭送達被告收受，有卷附送達證書可稽（本院卷
    第55頁），惟屆期被告未到庭，其經合法傳喚未到庭之事實
    明確。從而，被告經合法傳喚，於審理期日無正當理由不到
    庭，爰不待其陳述，逕行判決。　　
據上論斷，應依刑事訴訟法第455條之1第1項、第3項、第371條
、第369條第1項前段、第364條、第299條第1項前段，刑法第309
條第1項、第41條第1項前段，刑法施行法第1條之1第1項，判決
如主文。
本案經檢察官蔡宗聖聲請以簡易判決處刑，檢察官乙○○到庭執行
職務。
中　　華　　民　　國　　111 　年　　3 　　月　　24　　日
　　　　　　　　　刑事第五庭  審判長法　官  鍾邦久
　　　　　　　　　                  法  官  蔡奇秀
　　　　　　　　　                  法  官  林欣玲
以上正本證明與原本無異。
本件不得上訴。
　　　　　　　　　　　　　　　　　　書記官　莊文茹
中　　華　　民　　國　　111 　年　　3 　　月　　29　　日
附錄本案論罪科刑法條：
中華民國刑法第309條
公然侮辱人者，處拘役或9千元以下罰金。
以強暴犯前項之罪者，處1年以下有期徒刑、拘役或1萬5千元以
下罰金。